【裁判字號】    89,訴,228
【裁判日期】    900110
【裁判案由】    損害賠償
【裁判全文】
臺灣臺東地方法院民事判決  八十九年度訴字第二二八號
    原      告  甲○○○
    被      告  乙○○
    訴訟代理人  李百峰律師
右當事人間因詐欺事件，原告提起刑事附帶民事訴訟，請求損害賠償，經本院刑事庭
移送前來，本院判決如左：
    主    文
被告應給付原告新台幣佰貳拾貳萬元及自民國八十九年七月二十九日起至清償日止
，按週年利率百分之五計算之利息。
原告其餘之訴駁回。
訴訟費用由被告負擔。
本判決於原告以新台幣壹佰零捌萬元為被告預供擔保後，得假執行。但被告如於假執
行程序實施前，以新台幣參佰貳拾貳萬元為原告預供擔保，得免假執行。
原告其餘假執行之聲請駁回。
    事    實
甲、原告方面：
一、聲明：被告應給付原告新台幣（下同）三百三十萬元及自起訴狀繕本送達翌日起
    至清償日止，按週年利率百分之五計算之利息；原告並願供擔保，請准宣告假執
    行。
二、陳述：被告明知其已負債累累，無清償能力，竟仍向原告詐稱其女婿須款修繕營
    屋、買車及得標政府工程需款週轉，使原告信以為真，而先後於民國八十六年六
    月初某日及六月七日、七月二十八日、九月四日在台東市之台東區中小企業銀行
    內交付總共四百八十萬元予被告，嗣被告僅清償部分，尚有三百三十萬元未為清
    償，爰依侵權行為、消費借貸之法律規定，訴請判決如聲明所示。
乙、被告方面：
一、聲明：駁回原告之訴，如受不利判決，願供擔保請准宣告免為假執行。
二、陳述：被告依約給付原告利息之期間長達一年餘，並曾清償原告二百二十萬元，
    故被告並未對原告為詐欺行為，又被告業於日前再清償八萬元予原告，另原告既
    主張被告八十六年間向原告為侵權行為詐取財物，則其侵權行為之損害賠償請求
    權亦已罹於時效。
    理    由
一、按訴狀送達後，原告不得將原訴變更或追加他訴，但請求之基礎事實同一者或不
    甚礙被告之防禦及訴訟之終結者，不在此限，民事訴訟法第二百五十五條第一項
    第二款、第七款各定有明文。本件原告於本院刑事庭提起刑事附帶民事訴訟時，
    其訴訟標的為侵權行為損害賠償請求權，經本院刑事庭移送前來後，在本院審理
    中，復追加訴訟標的為消費借貸之金錢返還請求權，核其請求之基礎事實既為同
    一，且不甚礙被告之防禦及訴訟之終結，則揆諸前揭法律規定，其所為訴之追加
    即應予准許。又按對於同一被告之數宗訴訟，除定有專屬管轄者外，得向就其中
    一訴訟有管轄權之法院合併提起之，民事訴訟法第二百四十八條前段亦有明文。
    此規定為民事訴訟法中就客觀訴之合併所設之唯一規定，而關於訴之客觀合併之
    其他要件及限制，法律未設明文之原因，實係立法者意欲委由學說及審判實務形
    成見解所致。本件原告以單一之聲明，卻主張數項在實體法上不得併存之訴訟標
    的即侵權行為損害賠償請求權及借款返還請求權，雖有認為此應屬訴之預備合併
    ，惟本院審酌原告非法律之專業人士，其所亟欲追求者，無非法院准其聲明，至
    於依何請求權基礎，則非其所問（見本院八十九年十二月十七日言詞辯論筆錄）
    ；另參以前揭法律規定就訴之客觀合併亦未明定數項不得在實體法上併存之請求
    權即禁止提起選擇合併，故在程序上本院認本件原告係提起選擇合併之訴。再按
    刑事訴訟諭知無罪、免訴或不受理之判決者，應以判決駁回原告之訴，刑事訴訟
    法第五百零三條定有明文。而刑事法院得依刑事訴訟法第五百零四條第一項規定
    ，將附帶民事訴訟以裁定移送於該法院民事庭者，以刑事部分宣告被告有罪之判
    決者為限，至刑事訴訟諭知無罪之判決，刑事法院本應依同法第五百零三條第一
    項前段規定以判決駁回原告之訴，如誤以裁定移送於民事庭，其訴之不合法，不
    因移送民事庭而受影響，受移送之民事庭應認原告之訴為不合法以裁定駁回之，
    最高法院六十六年度台上字第一○九四號判例意旨足資參照。本件刑事附帶民事
    訴訟於移送前，被告經本院刑事庭以八十九年度易字第一三五號刑事判決對原告
    詐欺取財部分無罪，而詐害債權之部分則有罪，有刑事判決書乙份附卷可稽，且
    原告於本院審理中復表明所提之附帶民事訴訟包括詐害債權部分之侵權行為損害
    賠償請求權（見本院八十九年十二月十五日言詞辯論筆錄），而被告詐害債權部
    分復經有罪判決，則揆諸前揭法律規定及最高法院之判例見解，原告所提之刑事
    附帶民事訴訟及本院刑事庭所為之移送於程序上俱屬合法，此均先敘明。
二、本件原告起訴主張，原告於八十六年六月初某日、六月七日、七月二十八日、八
    月四日及九月四日陸續在台東市之台東區中小企業銀行內借款共四百八十萬元予
    被告，嗣被告僅清償部分，尚有三百三十萬元未為清償，爰依消費借貸之法律規
    定，訴請判決如聲明所示等語。被告則以：被告曾再償還原告八萬元，且並未對
    原告詐欺等語，資為抗辯。
三、經查，原告主張被告於八十六年間向其借款總共四百八十萬元，嗣陸續償還部分
    債務後，尚餘三百三十萬元未還之事實，固為被告所不否認，惟被告另抗辯稱其
    已再清償八萬元等語，原告對此抗辯則不爭執。且兩造前開主張、抗辯均經本院
    刑事庭於八十九年度易字第一三五號刑事判決中認定綦詳，均堪信為真實，故被
    告尚欠原告三百二十二萬元借款未為清償乙節，即堪認定。
四、按借用人應於約定期限內，返還與借用物種類、品質、數量相同之物，民法第四
    百七十八條前段定有明文。本件被告對原告既有三百二十二萬元之金錢債務未為
    清償，揆諸前揭法律規定，原告訴請返還，自屬有據。
五、從而，原告依民法第四百七十八條前段規定之法律關係，請求被告給付三百二十
    二萬元及自起訴狀繕本送達翌日即八十九年七月二十九日起至清償日止，按法定
    利率計算之利息，為有理由，應予准許；其逾此部分之請求，則無理由，應予駁
    回。
六、原告選擇合併之訴訟標的中，消費借貸之返還請求權既屬一部有理由，其餘訴訟
    標的即無庸審究；另本件判決事證已臻明確，兩造其餘攻擊防禦方法及舉證，核
    於判決基礎及結果無影響，無庸一一論列，附此敘明。
七、兩造均陳明願供擔保，請准宣告假執行或免為假執行。關於原告勝訴部分，經核
    均無不合，爰各酌定如主文所示之擔保金額，併予准許。至原告敗訴部分，其假
    執行之聲請，已失所附麗，應併予駁回之。
據上論結，本件原告之訴為一部有理由、一部無理由，依民事訴訟法第七十九條但書
、第三百九十條第二項、第三百九十二條，判決如主文。
中      華      民      國     九十     年      一      月      十      日
                                        臺灣臺東地方法院民事庭
~B法      官  張震武
右為正本係照原本作成
如對本判決上訴須於判決送達後廿日內向本院提出上訴狀
中      華      民      國     九十     年      一      月      十      日
~B法院書記官  李學華


司法院資訊處製作；財團法人民間司法改革基金會備份。
